【裁判字號】    99,交聲,974
【裁判日期】    990427
【裁判案由】    交管條例聲異
【裁判全文】
臺灣板橋地方法院交通事件裁定       99年度交聲字第974號
原處分機關  交通部公路總局新竹區監理所
異  議  人
即受處分人  甲○○
上列異議人即受處分人因違反道路交通管理處罰條例案件，對於
交通部公路總局新竹區監理所民國99年4 月20日所為竹監苗裁字
第裁54－1B0000000 號違反道路交通管理事件裁決書所為之處分
（原舉發通知單案號：高雄市政府交通局高市交停字第1B000000
0 號）聲明異議，本院裁決如下：
    主    文
原處分均撤銷。
甲○○不罰。
    理    由
一、原處分意旨略以：異議人即受處分人甲○○於民國98年10月
    11日上午8 時36分許，在河堤路，因駕駛車牌號碼L5—5898
    之自用一般小客車在道路收費停車處所停車經催繳不依規定
    繳費，由高雄市政府交通局逕行填掣高市交停字第1B000000
    0 號舉發違反道路交通管理事件通知單對受處分人舉發「在
    道路收費停車處所停車，經催繳後仍未依規定於期限內繳費
    」之違規，並移送原處分機關處理。嗣經原處分機關於99年
    4 月20日依道路交通管理處罰條例第56條第2 項、第63條第
    1 項第3 款及違反道路交通管理事件統一裁罰基準及處理細
    則第41、43、44、67條規定，以竹監苗裁字第裁54－1B0000
    000 號違反道路交通管理事件裁決書認定受處分人「在道路
    收費停車處所停車經催繳不依規定繳費」而分別裁處新臺幣
    （下同）300 元在案。
二、異議意旨略以：於90年間，伊向當鋪借款，而將所有車牌號
    碼L5—5898之自用一般小客車典當給當鋪，嗣因無力償還，
    上開自用小客車遭流當，該車已非異議人所使用及掌控，爰
    依法聲明異議等語。
三、按汽車為動產，其所有權之移轉因交付而生效力，不以向監
    理機關聲請過戶為必要，此觀同法第761 條第1 項規定自明
    。在公路監理機關所為過戶，應屬行政上之管理事項，不因
    此生物權移轉之效力（最高法院70年度台上字第3077號、71
    年度台上字第3923號、72年度台上字第1933號裁判意旨可資
    參照）。又當舖業之滿當期限，不得少於3 個月，少於3 個
    月者，概以3個月計之；滿期後5 日內仍得取贖或付清利息
    順延質當；屆期不取贖或順延質當者，質當物所有權移轉於
    當舖業，當舖業法第21條亦有明文規定。
四、經查：
  (一)觀之車牌號碼為L5—5898之自用一般小客車於98年10月11日
    上午8 時36分許，河堤路，因在道路收費停車處所停車經催
    繳不依規定繳費，經高雄市政府交通局逕行填掣高市交停字
    第1B0000000 號舉發等情，此有高雄市政府交通局舉發違反
    道路交通管理事件通知單影本各1 紙附卷可稽，此部分固可
    認定。
  (二)至異議人辯稱：車子已遭流當，並非由伊使用之情，業據證
    人吳慧珠於本院97年度交聲更字第16及17號案件中到庭具結
    證稱：伊於91年間有兼差從事汽車買賣業，又於91年3 月7
    日有與建忠當舖簽立權利車讓渡合約書，建忠當舖將車牌號
    碼L5—5898車輛賣給伊，並交付行照正本、流當證明及車主
    身分證，但因沒有原始資料，所以無法辦理過戶，嗣於91年
    3 月15日，伊將該車轉賣並交付給高雄市大聖當舖的洪俊聖
    ，現在車子在哪伊也不知道等語綦詳（見本院97年度交聲更
    字第16號卷第39頁），並有91年3 月7 日、91年3 月15日權
    利車讓渡合約書、高雄市當舖同業公會聯合會會員名冊、新
    竹市當舖商業同業公會證明書等資料可資為憑（見本院同上
    卷第42至46頁），則由證人吳慧珠前開證詞，揆諸上開說明
    ，足認上開車輛自91年間流當於建忠當舖後，異議人應已非
    該車之所有權人，是異議人所辯，顯非無稽。又異議人前因
    上開車輛流當後之其他違規案件，向臺灣苗栗地方法院及本
    院聲明異議，均經臺灣苗栗地方法院及本院撤銷原處分，改
    諭知異議人不罰乙節，亦有臺灣苗栗地方法院95年度交聲字
    第205 、206 、207 、208 號及本院97年度交聲更字第16、
    17號之裁定在卷可稽，足認異議人前開所辯，應可採信。
五、綜上，本件異議人於案載違規時間，已非車號L5—5898號自
    用小客車之所有權人，且無其他證據證明異議人確有原處分
    機關所指之違規行為，原處分機關疏未詳查，逕對之予以裁
    罰，於法即有未合。本件異議人之異議為有理由，原處分應
    予撤銷，並由本院另為異議人不罰之諭知，以昭審慎。
六、據上論斷，應依道路交通案件處理辦法第20條前段，裁定如
    主文。
中    華    民    國    99    年    4     月    27    日
                  交通法庭  法  官    連  雅  婷
以上正本證明與原本無異。
如不服本裁定應於送達後五日內向本院提出抗告狀。
                            書記官    郭  晉  良
中    華    民    國    99    年    4     月    27    日

司法院資訊處製作；財團法人民間司法改革基金會備份。
